【裁判字號】    89,自,143
【裁判日期】    891003
【裁判案由】    違反電信法
【裁判全文】
臺灣桃園地方法院刑事判決                          八十九年度自字第一四三號
    自  訴  人  戊○○
    被      告  乙○○○
右列被告因違反電信法案件，經自訴人提起公訴，本院判決如左：
    主  文
乙○○○公然侮辱人，處罰金壹仟元，如易服勞役，以參佰元折算壹日。
其餘被訴部分，均無罪。
    事  實
一、乙○○○因認為戊○○與其夫甲○○有男女交往之不正常關係（乙○○○告訴戊○○與甲○○通姦部分，已經臺灣桃園地方法院檢察署檢察官予以不起訴處分確
    定），遂對戊○○心生不滿，而於民國八十九年八月二十二日上午九時五十一分
    許，二人於本院第一法庭開庭公開審理戊○○自訴乙○○○違反電信法案件時，
    張江玉梅竟於庭訊時對戊○○罵稱「世界上最不要臉的人就是戊○○」等語，公
    然侮辱戊○○。
二、案經戊○○向本院提起自訴。
    理  由
壹、有罪部分：
一、訊據被告乙○○○坦承於有於右揭時地本院開庭公開審理時，對自訴人戊○○罵
    稱「世界上最不要臉的人就是戊○○」之事實不諱，核與自訴人所指述之情節相
    符，且本院亦當場聽聞被告確實有以上開言語辱罵自訴人。雖被告又辯稱有相當
    證據認為戊○○有與其夫甲○○通姦，很生氣，才會罵她云云，惟被告在公開法
    庭以「世界最不要臉的人」辱罵自訴人戊○○，縱有證據認為自訴人確與其夫通
    姦，仍無解其所為之公然侮辱罪行，本件事證已臻明確，被告犯行洵堪認定。
二、核被告所為係犯刑法第三百零九條第一項之公然侮辱罪。爰審酌被告品行、因一
    時衝動致犯本罪、犯罪動機、目的、情節尚非嚴重、犯後態度尚佳等一切情狀，
    量處如主文所示之刑，並諭知易服勞役之折算標準。
貳、無罪部分：
一、自訴意旨另以：(1)被告於八十八年三月二十日二十四時十五分許僱用徵信人員及
    會同警員，在自訴人並無任何犯行之情況，以自訴人有與被告之夫甲○○通姦為
    由，進入桃園縣平鎮市夢鄉汽車旅館五０五室內，適自訴人與甲○○正在房間內
    談事情，被告即以此對自訴人及甲○○提出刑事告訴，而於檢察官偵查時，被告
    竟提出錄音記錄一份，自訴人始知被告於八十七年初即僱用徵信社人員，在石門
    農田水利會宿舍甲○○住處，以盜接電信設備裝設錄音器材方式，竊聽甲○○所
    使用之0000000號電話，適自訴人於該期間內有與甲○○使用該支電話通
    話，即遭被告竊錄通訊內容，認為被告此行為已違反電信法、刑法第三百十五條
    之一、第一項、第一款、第二款妨害秘密罪。(2)又被告於八十八年三月二十日侵
    犯自訴人之人身自由並予以拍照錄影，且被告事後拿照片至水利會同仁丁○○先
    住處及丙○○先住宅宣稱，自訴人與甲○○有通姦情節，並有錄音帶為證，以此
    方式誹謗自訴人與甲○○通姦，導致水利會另一同仁己○○曾探詢自訴人傳言是
    屬實，認為被告所為已成立誹謗罪云云。
二、訊據被告固坦承有就「0000000」號電話為通訊內容之錄音，及曾出示照
    片予友人丁○○並稱自訴人與其夫甲○○通姦，惟堅決否認有自訴人所指之妨害
    秘密及誹謗犯行，辯稱0000000號電話是裝設在甲○○住處，雖係由甲○○名義申請使用，但係由伊與甲○○共同使用的，因經常在半夜有人打電話進來
    ，由伊接聽就不講話，伊覺得很可疑，就以就以外接錄音機之方式加以錄音，想
    要查明是誰打電話來，並非要違法竊聽通訊內容；又伊於捉姦後，就與友人丁○○談起此事，丁○○當場問伊有何證據，伊就說有照片，且把當日所拍攝到之照
    片拿給丁○○看，並無誹謗自訴人之意等語。
三、經查：
  （一）被訴違反電信法、妨害秘密罪部分：
        按刑法第一條規定「行為之處罰，以行為時之法律有明文規定者，為限。」
        ，此即罪刑法定主義。經查：自訴人固指稱被告於八十七年初三月以前有以
        竊聽甲○○所申請使用之「0000000」號電話，而自訴人有與甲○○
        以該電話通話即遭被告竊聽，認為被告所為涉犯電信法五十六條之一、刑法
        第三百十五條之一第一項第一款、第二款之妨害秘密罪；及被告於本院庭訊
        時亦承稱於八十七年初三月以前有以外接錄音機方式就其夫甲○○所申請之
        「0000000」號電話之電話通訊內容加以錄音，並有錄到自訴人與甲○○之電話通訊內容之事實不諱，且經本院依職權調取台灣桃園地方法院檢
        察署八十八年度偵字第五五四七號被告告訴甲○○、戊○○之妨害家庭案卷
        ，亦確有被告所提出之電話錄音紀錄一份。惟依電信法第六條第一項規定「
        電信事業及專用電信處理之通信，他人不得盜接盜接、盜錄或以其他非法之
        方法侵犯其秘密」，及第五十六條之一又規定「違反第六條第一項規定侵犯
        他人通信秘密者，處五年以下有期徒刑，得併科新台幣一百五十萬元以下罰
        金。」；及刑法第三百十五條之一又規定「有左列行為之一者，處三年以下
        有期徒刑、拘役或三萬元以下罰金：一、無故利用工具或設備窺視、竊聽他
        人非公開之活動、言論或談話者。二、無故以錄音、照相、錄影或電磁紀錄
        竊錄他人非公開之活動、言論或談話者。」。是以竊聽電話方法妨害他人通
        訊自由者，同時違犯電信法第五十六條之一及刑法第三百十五條之一之妨害
        秘密罪，惟電信法及刑法上開二條文係分別於八十八年十一月三日、八十八
        年四月二十一日總統令修正公布，可知被告固有就其夫甲○○所申請使用之
        「0000000」號電話加以錄音並聽取內容，縱可能涉有妨害秘密罪嫌
        ，惟電信法第五十六條之一、刑法第三百十五條之一均係於被告行為後之八
        十八年間始公布生效，是被告行為當時並無法律處罰，依罪刑法定主義，被
        告之行為自屬不罰。
  （二）被訴誹謗部分：
        自訴人固指稱被告曾拿取照片出示予丁○○、丙○○，宣稱自訴人與甲○○
        通姦，及水利會另職員己○○亦向自訴人詢問此事，認被告涉犯誹謗罪行，
        惟證人丁○○到庭證稱「八十八年三、四月間，被告有到我家來聊天，他說
        他有去捉姦，有捉到，我問他有證據嗎？被告就拿出三、四張照片出來說有
        照片為證，後來我就沒有和被告說這件事了。」，及丙○○證稱「被告沒有
        對我講過這件事，我已經退休了，他只是有打過電話，對我講過他有去捉姦
        。只講過一次。我也不知有照片、錄音帶之事。」，及證人丁○○尚證稱「
        （看過照片後，是否有告訴水利會同仁，很多人？）沒有，這是他們的家務
        事，我沒有再跟別人講。」；另證人己○○亦向本院證稱「（是否問過戊○○被捉姦之事？）八十八年九月中，我碰到戊○○，有問過他此事，他說有
        。」、「（你何時知道這件事？）也是去年九月才知道，聽一位女同事講的
        ，因為甲○○的女兒之前在水利會上班，這位女同事，和她女兒很熟。但我
        不知道這位女同事如何知道的。」。可知被告僅有在丁○○住處向丁○○談
        論及有打電予友人丙○○提起上開八十八年三月二十日對自訴人及甲○○捉
        姦一事，並曾向丁○○出示當日所拍得之照片以為證據，然依丁○○、丙○○所述與被告間之對話情形，僅是一般普通談話而已，且丙○○已經退休，
        而丁○○亦未再向水利會內其他職員提及此事，尚難認被告與丁○○、丙○○間就自訴人是否有與甲○○通姦之對話有意圖散在於眾及有毀損自訴人名
        譽之故意；至己○○雖有向自訴人詢問此事，亦非聽聞被告傳述而來；又雖
        被告告訴自訴人與甲○○涉嫌通姦部分業經檢察官不起訴處分確定，有檢察
        官八十八年度偵字第五五四七號、八十八年度偵續字第一八二號不起訴處分
        書各一份附卷，惟依不起訴處分書認定之事實，自訴人與甲○○當時確實衣
        衫不整共處一室，業有照片多張附卷為證，而甲○○身為有婦之夫，竟於深
        夜時分與自訴人共同至汽車賓館房間褪去衣衫共處一室，其行為自與常情有
        違，被告亦因此而對自訴人及甲○○依法提出通姦罪之告訴，則被告於當時
        情緒一時不佳之情形，有向友人提及此事，亦屬正常反應，尚不能以此即認
        被告有誹謗自訴人之故意。
四、此外復查無其他積極證據證明被告有犯電信法第五十六條之一、刑法之妨害秘密
    罪、誹謗罪，被告之行為或屬不罰或其犯罪不能證明，自應為被告被訴此部分無
    罪之諭知。
據上論結，合依刑事訴訟法第三百四十三條、第二百九十九條第一項前段、第三百零
一條第一項，刑法第三百零九條第一項、第四十二條第一項，罰金罰鍰提高標準條例
第一條前段、第二段，判決如主文。
中        華        民      國      八十九      年    十    月    三    日
                                 臺灣桃園地方法院刑事第四庭
                                    法  官  孫惠琳
右正本證明與原本無異。
如不服本判決，應於判決送達後十日內向本院提出上訴狀( 應附繕本 )，上訴於
臺灣高等法院。
                                    書記官   李金蓮
中        華        民        國   八十九   年   十   月    五    日
附論罪科刑之法條：
刑法第三百零九條
公然侮辱人者，處拘役或三百元以下罰金。
以強暴犯前項之罪者，處一年以下有期徒刑、拘役或五百元以上罰金。


司法院資訊處製作；財團法人民間司法改革基金會備份。
